臺灣南投地方法院民事簡易裁定
111年度投簡字第411號
原      告  黃柏瀚  
            鄧寶蕙  
            廖新勝  


共      同
訴訟代理人  張英一律師
複  代理人  鄭中睿律師
上列原告與被告李錦德等間請求拆除地上物返還土地事件，裁定
如下：
    主  文
原告追加被告李秋南之訴駁回。
原告應於本裁定送達翌日起10日內，補正被繼承人李秋南之繼承
人為被告，並提供最新之除戶謄本、繼承系統表、全體繼承人最
新戶籍謄本（含手抄本，記事欄勿省略），並更正當事人及聲明
。逾期未補正本項內容，即依民事訴訟法第436條第2項及第249
條第2項第1款規定，判決駁回原告之訴。
追加之訴訟費用由原告負擔。
    理  由
一、人之權利能力，始於出生，終於死亡；有權利能力者，有當
    事人能力；原告或被告無當事人能力者，法院應以裁定駁回
    原告之訴（民法第6條、民事訴訟法第40條第1項、第249條
    第1項第3款）。上開規定，於簡易訴訟程序亦有適用（民事
    訴訟法第436條第2項）。可知原告起訴時，如以已死亡之自
    然人為被告，因無從命補正，法院即應逕以裁定駁回（最高
    法院106年度台抗字第1279號裁定要旨參照）。且倘被告於
    原告提起訴訟前，業已死亡，衡之民事訴訟法第168條所定
    之承受訴訟，必以當事人於訴訟程序進行中死亡，始得由法
    定應續行訴訟之人承受其訴訟，若於起訴前死亡者，原即欠
    缺當事人能力之要件，亦無從適用上開規定命其繼承人承受
    訴訟之旨（最高法院91年度台上字第455號裁定要旨參照）
    ，惟原告於法院為駁回裁定前，倘已提出記載該被告死亡之
    戶籍謄本，並表明等待法院命其補正，俾利向戶政機關查明
    繼承人，而可認定已有變更以該被告之繼承人為當事人之意
    思，因該變更後尚未明確表明當事人之訴訟要件欠缺，非無
    從命補正，法院自不可再以變更前之被告已死亡，逕為駁回
    起訴之裁定（最高法院109年度台抗字第660號裁定要旨參照
    ）。　
二、所謂「當事人適格」，係指具體訴訟可為當事人之資格，得
    受本案之判決而言。此種資格，稱為訴訟實施權或訴訟行為
    權。判斷當事人是否適格，應就該具體之訴訟，依當事人與
    特定訴訟標的之法律關係定之，且當事人適格為訴權存在之
    要件，屬法院應依職權調查之事項（最高法院95年度台抗字
    第78號裁定、96年度台上字第1780號判決意旨參照）。拆除
    地上物，係事實上之處分行為，如地上物為共有，依民法第
    819條第2項規定，其處分應得共有人全體之同意（最高法院
    86年度台上字第400號判決意旨參照）。故訴請共有人拆除
    共有之地上物，其為訴訟標的之法律關係，於共有人全體有
    法律上之利害關係，對於共同訴訟人之全體即屬必須合一確
    定，應以共有人全體為被告，當事人始為適格。
三、原告之訴，有當事人不適格者，法院得不經言詞辯論，逕以
    判決駁回之。但其情形可以補正者，審判長應定期間先命補
    正（民事訴訟法第249條第2項第1款）。前揭規定於簡易訴
    訟程序亦有適用（民事訴訟法第436條第2項）。
四、本件原告主張拆除坐落南投縣○○鎮○○段000000○00000地號土
    地上由被告李錦德等出資興建之如草屯地政事務所111年6月
    9日草土字第71100號土地複丈成果圖所示，暫編地號A、B水
    泥墩（下稱系爭水泥墩），原告自應以系爭水泥墩之全體共
    有人為被告。而原告於民國111年11月7日追加李秋南為被告
    時，被告李秋南已於111年11月4日死亡，有被告李秋南個人
    資料查詢在卷可稽，依上開說明，被告李秋南於起訴前死亡
    ，已無當事人能力，該項欠缺屬不能補正之事項，原告之起
    訴為不合法，應予駁回。
五、又原告所列被告李秋南既於原告起訴前死亡，原告應改以李
    秋南之繼承人或遺產管理人為被告，始為適格之當事人。爰
    限原告應於主文所定期限，補正如主文第2項所示之內容，
    倘逾期未補正主文所示之內容，即依民事訴訟法第436條第2
    項及第249條第2項第1款規定，以當事人不適格為由，逕以
    判決駁回原告之訴。
六、依民事訴訟法第436條第2項、第249條第1項第3款、第249條
    第2項第1款、第95條、第78條，裁定如主文。
中　　華　　民　　國　　111 　年　　12　　月　　6 　　日
                  南投簡易庭  法  官  鄭煜霖  
以上為正本係照原本作成。
如不服本裁定應於送達後10日內向本院提出抗告狀，並繳納抗告
費新臺幣1000元。
中　　華　　民　　國　　111 　年　　12　　月　　6 　　日
      　　　　　　　　　　　　書記官  洪妍汝